【裁判字號】    99,台上,345
【裁判日期】    990121
【裁判案由】    違反毒品危害防制條例
【裁判全文】
最高法院刑事判決              九十九年度台上字第三四五號
上  訴  人  甲○○
選任辯護人  陳佳瑤律師
上  訴  人  乙○○
上列上訴人等因違反毒品危害防制條例案件，不服台灣高等法院
台中分院中華民國九十六年十二月二十日第二審判決（九十六年
度上訴字第一五八０號，起訴案號：台灣台中地方法院檢察署九
十四年度偵字第九七一七號），提起上訴，本院判決如下：
    主  文
上訴駁回。
    理  由
按刑事訴訟法第三百七十七條規定，上訴於第三審法院，非以判
決違背法令為理由，不得為之。是提起第三審上訴，應以原判決
違背法令為理由，係屬法定要件。如果上訴理由書狀並未依據卷
內訴訟資料，具體指摘原判決不適用何種法則或如何適用不當，
或所指摘原判決違法情事，顯與法律規定得為第三審上訴理由之
違法情形，不相適合時，均應認其上訴為違背法律上之程式，予
以駁回。本件上訴人甲○○、乙○○（下稱上訴人等）上訴意旨
略稱：(一)、上訴人等並無刑事訴訟法第一百三十一條第一項、第
二項所規定之情形，高雄市政府警察局刑事警察大隊（下稱高雄
市刑警大隊）警員未持搜索票，即越區至台中市執行搜索，事後
所製作之搜索、扣押筆錄，原在筆錄「執行之依據」項下之「出
示搜索票實施之」欄內打勾，卻又將之塗銷，另勾選同項之「依
刑事訴訟法第一百三十一條之一經受搜索人同意執行搜索」一欄
，且經第一審勘驗該次搜索錄影帶，發現有錄影中斷情形，上訴
人等已爭執該次搜索之程序係屬違法，原審未傳喚執行該次搜索
之警員，以調查、釐清該次在上訴人等位於台中市○○○街六十
三號八樓之一住處搜索所扣得之第三級毒品愷他命（俗稱Ｋ他命
），是否確屬上訴人等所持有，及警員有無以不當方法迫使甲○
○同意搜索等疑點，逕認該次搜索所查扣之物品均有證據能力，
並採為論罪之基礎，自有應於審判期日調查之證據未予調查之違
法。(二)、乙○○於審理中已改稱其在警詢、偵查中自白警方所查
扣之毒品，均屬甲○○所有而擬供販賣之用等語，並非實在；甲
○○亦供陳乙○○確不知其持有毒品，其於警詢中自白經警查獲
內裝有第二級毒品ＭＤＭＡ（俗稱搖頭丸）、大麻及第三級毒品
二甲氧基苯基乙基胺、愷他命等物之手提袋，係其指示乙○○從
前開住處攜出乙節，乃受警員誘導所致，實際上查扣之毒品係供
其自行施用。其等前後供述已不一致，原審未調查有無其他補強
證據佐證，即僅憑上訴人等於警詢、偵查中之前開自白，遽認甲
○○係意圖販賣而購入毒品，乙○○則係意圖販賣而持有毒品，
亦有違誤。(三)、甲○○於偵查中已供稱扣案毒品係其在台北向一
位「Ａ先生」購得，其並已向高雄市刑警大隊交代該毒品之來源
等語，足見其已向檢察官及警察機關供出毒品來源，檢察官亦同
意依證人保護法有關規定予以保護。則檢察官或警察機關有無因
甲○○供出毒品來源，而破獲其上游毒販，攸關甲○○能否依證
人保護法第十四條第一項及毒品危害防制條例第十七條等規定減
輕或免除其刑，原審未予詳查，率行判決，並嫌調查未盡云云。
惟查：原判決綜合全案卷證資料，本於事實審法院職權之推理作
用，認定上訴人等各有其事實欄所載之犯行，因而撤銷第一審不
當之科刑判決，依想像競合犯從一重改判仍論處甲○○販賣第二
級毒品（量處有期徒刑八年）罪刑；另變更起訴法條，依想像競
合犯從一重改判仍論處乙○○共同意圖販賣而持有第二級毒品（
量處有期徒刑五年二月）罪刑。已詳細說明其採證認事之理由。
所為論斷，亦俱有卷證資料可資覆按。對於依憑上訴人等於警詢
及偵查時之供述，卷附法務部調查局鑑定通知書、搜索、扣押筆
錄、尿液篩檢報告，及扣案之ＭＤＭＡ、大麻、二甲氧基苯基乙
基胺、愷他命等毒品，如何已足認定甲○○係意圖販賣而購入前
開毒品，乙○○則係意圖販賣而持有各該毒品；甲○○嗣於審理
中諉稱其因一次購入較多數量之毒品較為便宜，始大量購買，在
其住處查獲重約一公斤之愷他命係林文敏所有，查扣之其餘毒品
則係供己施用，其於警詢時係受警員之誘導而為供述，乙○○亦
改稱其僅係受甲○○僱用，代為運送燈具，不知其在住處所拿取
之手提袋內放置何物，並無為販賣而持有毒品之意圖各云云，如
何之均不足採信。亦皆已詳加說明。上訴人等上訴意旨對原審前
揭之論斷，究有何違背經驗法則或論理法則之違法情形，並未依
據卷內資料為具體之指摘，其等上訴意旨(二)仍執前揭陳詞，據以
指摘原判決為違背法令，係以自己之說詞，對原審採證認事之適
法職權行使，並已於判決內說明之事項，漫事指摘，復為單純之
事實上爭辯，依首開說明，自非適法之第三審上訴理由。且查：
刑事訴訟法第一百三十一條之一規定：「搜索，經受搜索人出於
自願性同意者，得不使用搜索票。但執行人員應出示證件，並將
其同意之意旨記載於筆錄」。依卷附搜索、扣押筆錄、同意搜索
切結書及第一審勘驗前開搜索錄影帶所製作之勘驗筆錄等資料記
載，警方已依前揭規定程序，經甲○○之同意，始對其位於台中
市○○○街六十三號八樓之一住處進行搜索，且該搜索、扣押筆
錄上亦載明執行人員有出示證件表明身分，及業經受搜索人甲○
○出於自願性同意之意旨，暨搜索之起迄時間、地點、受執行人
、執行之依據、執行時告知事項、執行結果等情（見警卷第十七
頁至第十九頁；第一審卷第八十二頁）。另甲○○嗣於檢察官第
一次訊問時，亦未對其同意警方搜索之部分，表示係屬不實（見
偵查卷第十三頁）。是前開搜索、扣押筆錄記載甲○○同意搜索
，應係出於其自由意志，則警方於執行搜索時，雖無搜索票，但
依前揭規定，即難認本件有違法搜索情事。又前開搜索地點雖非
高雄市刑警大隊之轄區，然依內政部警政署所頒布之「各級警察
機關通報越區辦案應行注意要點」規定，該刑警大隊仍非不得越
區執行職務，況依前述搜索、扣押筆錄所載，高雄市刑警大隊亦
已依前開注意要點，會同管轄搜索地點之台中市警察局第三分局
執行搜索。至前開搜索、扣押筆錄上「執行之依據」項下之「出
示搜索票實施之」欄內，原經打勾嗣又被塗銷，惟依上揭說明，
此應係警方將誤載之處予以更正而已，亦難遽指為違法。再依卷
內資料，甲○○於民國九十四年八月二日上午檢察官訊問時雖供
稱：「（是否願意交代上手？）願意配合查緝上手來源，請求檢
察官以證人保護法保護我，將來有所破獲時，依法對我減輕或免
除（其刑）」，檢察官乃諭知「同意予以證人保護法保護。暫留
本署交由台中縣刑警帶出詢問後，再予證人保護書」（見偵查卷
第四十八頁）。然甲○○於同日經台中縣警察局刑警隊帶回隊部
詢問時，卻僅供陳：「……我有將賣我毒品之綽號『阿明』及『
Ａ先生』聯絡電話寫在聯絡簿，我去找已找不到該聯絡簿了」、
「（綽號『阿明』及『Ａ先生』真實姓名及年籍為何？）我只知
道綽號『阿明』年約四十五歲，在台南市出生，另綽號『Ａ先生
』龔復生（同音）五十九年次，其他我就不知道了」（見偵查卷
第五十三頁），未能明確供出「阿明」及「Ａ先生」之姓名、年
籍，俾供警方追查。且甲○○迄至原審九十六年十二月六日審理
時，仍陳稱：「（尚有何證據請求調查？）無」、「（有何辯解
？）……我是一個愛玩的人，認識『Ａ先生』這個人，他可以由
大盤，讓我可以很便宜的買（毒品）……」（見原審卷第九十二
頁、第九十三頁），亦即猶不知「Ａ先生」之姓名、年籍等資料
，自無從向警方及檢察官供出「Ａ先生」而破獲該毒販之可言。
原審依上開證據，認定本件並無違法搜索，甲○○亦無供出毒品
來源因而破獲等事實已臻明瞭，無再對此為無益調查之必要，按
之刑事訴訟法第一百六十三條之二第二項第三款之規定，亦無上
訴意旨(一)、(三)所指調查未盡之違法。上訴人等之上訴意旨違背法
律上之程式，應予駁回。
據上論結，應依刑事訴訟法第三百九十五條前段，判決如主文。
中    華    民    國  九十九  年    一    月  二十一  日
                      最高法院刑事第六庭
                          審判長法官  謝  俊  雄
                                法官  陳  世  雄
                                法官  魏  新  和
                                法官  吳  信  銘
                                法官  徐  文  亮
      本件正本證明與原本無異
                                      書  記  官
中    華    民    國  九十九  年    一    月  二十六  日
                                                      V

司法院資訊處製作；財團法人民間司法改革基金會備份。
